【裁判字號】    94,上訴,1488
【裁判日期】    950110
【裁判案由】    違反槍砲彈藥刀械管制條例
【裁判全文】
臺灣高等法院臺中分院刑事判決        94年度上訴字第1488號
上  訴  人  臺灣臺中地方法院檢察署檢察官
被      告  甲○○
選任辯護人  陳武璋  律師
上列上訴人因被告槍砲彈藥刀械管制條例案件，不服臺灣臺中地
方法院93年度訴字第2318號，中華民國94年6月1日第一審判決（
起訴案號：臺灣臺中地方法院檢察署92年度偵字第20710號） ，
提起上訴，本院判決如下：
    主    文
原判決撤銷。
甲○○未經許可，持有可發射子彈，具有殺傷力之改造手槍，處
有期徒刑年。併科罰金新臺幣拾萬元。罰金如易服勞役，以
罰金總額與陸個月之日數比例折算。仿ＣＯＬＴ廠半自動手槍之
改造手槍（含彈匣）及仿ＢＥＲＥＴＴＡ廠八四型半自動手槍之
改造手槍（含彈匣）各壹支、改造子彈柒顆均沒收。
    事    實
一、甲○○未經許可，於民國（下同） 88年4月間，經不知名之
    人交付具有殺傷力之仿ＣＯＬＴ廠半自動手槍之改造手槍（
    含彈匣）及仿ＢＥＲＥＴＴＡ廠８４型半自動手槍之改造手
    槍（含彈匣）各1支、及具殺傷力彈頭為直徑6MM鋼珠之改造
    子彈7顆，並將上開槍、彈放置於臺中市○○街106號租屋處
    臥房衣櫥上。嗣於90年間搬至臺中市○○路439-13號居住，
    乃將上開槍彈移至新居，藏於辦公桌底下。迨91年11月間，
    甲○○與其妻乙○○感情生變，甲○○赴大陸經商，將上開
    槍彈交由案外人李彥樺保管，因係危險物品，李彥樺不願保
    管，將槍彈交還乙○○，惟乙○○恐甲○○再度持有槍彈，
    對其不利，乃將槍彈暗中藏置在屋內天花板上，而不告知甲○○，甲○○因而結束上開槍彈之持有。嗣至 92年6月間，
    乙○○與甲○○感情破裂，單獨搬離北屯路之住處時，又將
    槍彈移置至較為隱密之該屋二樓前廳冷氣口前方之天花板上
    。其後甲○○回臺不斷放話要討回該槍枝，乙○○擔憂槍枝
    被找到，造成傷害，遂在 92年9月20日趁甲○○不在家之際
    ，進入上開北屯路住處將上開槍、彈取走，並於92年10月18
    日將上開槍、彈自動交予臺北縣政府警察局土城分局並告發
    甲○○。
二、案經臺北縣警察局土城分局報告偵辦，由臺灣臺中地方法院
    檢察署檢察官偵查起訴。
    理    由
一、訊據被告甲○○否認有前揭犯行，辯稱：上開槍彈非其所有
    ，亦不知從何而來，均係告發人乙○○栽贓云云。然查前揭
    犯罪事實，業經告發人乙○○指述甚詳，其中關於88年間被
    告將槍彈藏置於臺中市○○街106 號住處之經過，據證人乙○○於本院證稱：「（你那時知道你先生有槍嗎？）88年 4
    月間我才知道他擁有槍枝，他是向一個出獄的人買的。（被
    告買來的槍放在何處？）他直接拿回家中放在衣櫥上層，他
    親自告訴我槍枝放置的位置，還告訴我這支槍是他用新臺幣
    （下同）三十萬元去買的，他去領錢的。（被告為何要告訴
    你放置於衣櫥？）因為當時我們相處很好。（你說拿回家中
    放在衣櫥，是何地方？）是臺中市○○街，住處忘記。」等
    語（見本院卷第46頁以下），其長女丁○○（嗣改姓黃）亦
    於原審證稱：「（之前有無看過〔裝槍枝之手機盒子〕？）
    有，那時候是在九二一發生的那一年，那一天媽媽不在，我
    們住在天祥街那邊，那時候我有經過二樓，我有看到父親拿
    出 1個用牛皮紙袋裝著的手機盒子。我不確定是否媽媽拿走
    的那個盒子。（父親是從何處拿出這個盒子？）衣櫥。衣櫥
    位於父母親的臥室。（之前盒子妳爸爸有無打開過？）有，
    九二一時，有看過，盒子裡面有 2把手槍。我與妹妹經過時
    有看到，我妹妹也有看到，我與妹妹看到時間不一樣。」等
    語（見原審卷第113頁以下），又於本院證稱： 「（你們住
    在天祥街時候有無看過你父親拿過槍及子彈？）九二一之前
    ，我看過父母吵架，媽媽離家出走，妹妹發高燒，我住在三
    樓，下來時無意間看到父親從衣櫥上面拿 1個盒子下來，他
    將盒子打開後，我看到是槍。（當時父親知道你有看到槍？
    ）不知道，因為我在樓梯那邊，他沒有看到我。（你在原審
    審理時為何說盒子裡面裝著2支手槍？） 當時第一次在天祥
    街看到是 2支，第二次是在搬到北屯路的房子，一天晚上我
    看到爸爸、媽媽同時將 2支手槍同時放在手機的盒子裡面。
    」等語（見本院卷第50頁以下）。另被告之次女戊○○（嗣
    改姓黃）在偵查中證稱：「（有無看過家裡有槍？）是。在
    九二一之前看到爸爸用臺灣大哥大的盒子放在以前天祥街10
    6號住處爸爸媽媽房間的衣櫥上面。（你如何會知道？） 九
    二一之前我到爸爸房間看到爸爸在捆 1個盒子，爸爸當時打
    開盒子，我偷偷過去，看到盒子裡面有 2支槍，是黑色的。
    」等語（見偵卷第151頁） 。而90年間被告將槍彈改藏置於
    臺中市○○路439-13號住處及其後被乙○○取走之經過：據
    乙○○在警訊證稱：「（甲○○私藏何種槍械？共有幾支？
    各為何人所有？該槍械現藏放於何處？） 我先生藏有2支槍
    ，子彈25顆，是我先生的，槍枝本來放在我們臺中市○○路
    439-13號的家中，一樓辦公桌底下，後來我在 92年9月20日
    ，我返家看孩子時就把槍一起帶走了，就是我交給警方的這
    2把槍。 （你先生甲○○私藏的槍械，是否就是你交給警方
    如扣押物清單所載明的槍枝及子彈？）是。（妳為何要將槍
    枝帶走？） 因為我先生在92年2月份去大陸．．．，因為我
    怕會出事情，所以我就將槍另外藏在家中二樓客廳中的天花
    板中，然後甲○○在今年6月21 日返臺後，發現槍枝不見，
    就一直不斷的找我及我家人，要我將槍還給他，我一直不告
    訴他將槍放在哪裡，他就以言詞及電話，恐嚇騷擾我及我的
    家人，直到今年的 9月20日晚上7、8點我趁他不在時返回家
    中看孩子，我怕槍被他找到對我及我家人不利，所以我就一
    起將槍帶走，在我要離開時正好被甲○○及一名叫「阿傑」
    的男子撞見，甲○○就與「阿傑」一起追打我，造成我手腳
    多處受傷，後來我是在路人的協助下才逃走的。」等語（見
    偵卷第32-36頁），其長女丁○○亦於偵查中證稱： 「（媽
    媽是否知道這件事？）知道，但去年9月他有回到北屯路439
    -13 號住處的二樓房間天花板上拿槍，槍本來用一個牛皮紙
    袋裝著，後來就用手機的盒子裝著之後就帶走。（誰將槍放
    在天花板上？）去年過年後在2、3月份媽媽知道爸爸在大陸
    有女人，就看到媽媽拿椅子墊腳跟到天花板，我問她，他說
    是在抓老鼠，去年9月份他回來拿我才知道是槍。」等語 （
    見偵卷第152頁） 。另被告於91年10月、11月間曾將該扣案
    槍彈交由案外人李彥樺（現滯留大陸）保管，因李彥樺不願
    保管，又將之交還乙○○，而乙○○擔心被告擁槍對其不利
    ，遂將槍彈藏置於北屯路屋內天花板上，其後甲○○回臺不
    見槍彈，曾於 92年1月27日分別打電話向李彥樺、乙○○要
    求交出槍彈等情，亦有乙○○提出之電話錄音光碟及譯文在
    卷可稽（見原審卷第59-65頁） ，在電話中稱「槍枝」為「
    書」，而警察則叫「戴帽子」，本院並當庭播放該電話錄音
    ，被告已表示錄音均實在等語（見本院卷第72頁）。又乙○○交予警方扣案之槍彈，經送內政部警政署刑事警察局鑑定
    ，手槍係仿ＣＯＬＴ廠半自動手槍製造之金屬玩具槍，車通
    槍管內阻鐵改造而成之改造手槍，及仿ＢＥＲＥＴＴＡ廠８
    ４型半自動手槍製造之玩具手槍換裝土造金屬槍管而成之改
    造手槍，均具有殺傷力；而子彈其中17顆為具直徑 9.8MM土
    造金屬彈頭之土造子彈，惟均不具殺傷力，另 8顆子彈為由
    玩具金屬彈殼加裝直徑6MM鋼珠而成之改造子彈，其中僅7顆
    具有殺傷力，有該局93年1月9日刑鑑字第0920204134號、94
    年1月13日刑鑑字第0930234688 號槍彈鑑定書附卷可稽。由
    上證人之證詞及扣案證物顯示，被告確持有上開槍彈，應屬
    無訛。至證人戊○○於原審曾證稱： 「（92年9月媽媽有無
    回到爸爸北屯路的住處？）有。（媽媽回來時，手上有無拿
    東西？）無。（有無拿皮包？）有。（回來之後，媽媽有無
    拿走什麼東西？）無。（妳確定媽媽都沒有拿東西？）是的
    。（當時妳姐姐在嗎？）在。（為何剛才姐姐說媽媽有拿走
    東西？）我沒有看到。（那時候，妳人在何處？）我在一樓
    ，我姐姐及媽媽在旁邊。（當時與姐姐在樓上做什麼？）我
    在看電視，姐姐與媽媽在聊天，當天媽媽沒有給我東西。我
    沒有給媽媽東西，我姐姐我不知道。（當天妳作證時，為何
    說媽媽回來看我們順便拿槍？）就是因為姐姐跟我講，我才
    這樣講。（媽媽回來時，妳有與姊姊要送東西給媽媽嗎？）
    沒有」云云，而與其在偵查中證陳情節相左。然證人丁○○
    於偵查中及審理中所為證詞始終如一，且核與告發人於警、
    偵訊時指述情節及證人戊○○在偵查中證述情節相符，已如
    前述；且證人戊○○曾於 92年12月2日偵查中，寄送信件予
    承辦檢察官，內容載有：「‧‧我知道那個槍的事了，但姊
    姊講說要裝傻不能給別人知道，我不知道信要怎麼寫‧‧」
    （見偵卷第124頁） ，衡諸證人戊○○於審理中作證時，未
    滿14歲（82年6月1日生），距偵查時又已相隔近一年，是其
    在原審中作證，極有可能因記憶不清或考量其姐丁○○先前
    之告誡，而有與偵查中證陳相左之情節，尚不得據此而為有
    利被告之認定。另乙○○稱其於 92年9月20日返回北屯路住
    處取走槍彈，離去時為被告及「阿傑」返家撞見，而遭被告
    二人追打，乙○○多次跌倒受傷等情，被告因此質疑，如其
    擁有槍彈，焉有不將已跌倒受傷之乙○○手中袋子內之槍彈
    取走，還讓乙○○離去之理云云，然查被告並不知乙○○返
    回北屯路住處，係為拿取槍彈，且槍彈係以牛皮紙袋包裝，
    乙○○受傷跌倒，被告與「阿傑」並未將紙袋拿走，已據在
    場目擊之證人丁○○、戊○○於原審及本院供明，顯然被告
    並不知紙袋內裝有槍枝，是以仍讓乙○○將紙袋攜走甚明。
    從而被告所辯遭乙○○栽贓云云，無足採信，本件事證已至
    明確，犯行堪予認定。
二、查被告未經許可，持有可發射子彈，具有殺傷力之改造手槍
    及子彈，其犯罪時間係在 88年4月至91年11月間，核其所為
    ，係犯90年11月14日修正公布之槍砲彈藥刀械管制條例第11
    條第4項、第12條第4項之罪，被告以一行為同時持有改造手
    槍及子彈，係屬想像競合犯，應從一重之持有改造手槍罪處
    斷。又91年11月以後，被告持有槍彈之行為已經終了，上開
    槍彈已另由乙○○藏置持有，業如前述，則公訴人指被告自
    91年11月間起至 92年9月20日乙○○將上開槍彈從北屯路住
    處取走為止，認仍在被告持有中，即與事實不符，此部分被
    告並不成立犯罪，因公訴人認係繼續犯之一部分，故不另為
    無罪之諭知。又槍砲彈藥刀械管制條例業於 94年1月26日經
    修正公布實施，其第8條第4項規定「未經許可，持有、寄藏
    或意圖販賣而陳列第一項所列槍枝者，處三年以上十年以下
    有期徒刑，併科新臺幣七百萬元以下罰金。」其刑度較之未
    修正前之舊法第11條第4 項為重，經比較新舊法，自以適用
    舊法為有利於行為人，併予敘明。乃原審未察，遽為被告無
    罪之諭知，實有未合，檢察官上訴意旨指摘原判決不當，為
    有理由，應由本院將原判決撤銷改判。爰審酌被告擁槍自重
    ，危害社會秩序之安全，及其犯後不肯坦認、態度不佳等一
    切情狀，量處如主文第二項所示之刑，罰金部分並諭知易服
    勞役之折算標準示懲。又扣案之仿ＣＯＬＴ廠半自動手槍之
    改造手槍（含彈匣）及仿ＢＥＲＥＴＴＡ廠８４型半自動手
    槍之改造手槍（含彈匣）各1支、改造子彈7顆，係屬違禁物
    ，併予宣告沒收。
三、據上論斷，應依刑事訴訟法第369條第1項前段、第364條 、
    第299條第1項前段，90年11月14日修正公布之槍砲彈藥刀械
    管制條例第11條第4項、第12條第4項，刑法第2條第1項但書
    、第11條前段、第55條、第42條第3項、第38條第1項第1 款
    ，罰金罰鍰提高標準條例第2條，判決如主文。
本案經檢察官丙○○到庭執行職務。
中    華    民    國    95    年    1    月     10    日
              刑事刑三庭  審判長法  官  王  增  瑜
                                法  官  廖  柏  基
                                法  官  陳  欣  安
上列正本證明與原本無異。
如不服本判決應於收受送達後十日內向本院提出上訴書狀，其未
敘述上訴之理由者並得於提起上訴後十日內向本院補提理由書（
均須按他造當事人之人數附繕本）。
                                書記官  阮  正  枝
中    華    民    國    95    年    1     月    10    日
附錄：
90年11月14日修正公布之槍砲彈藥刀械管制條例第11條第4項：
未經許可，持有、寄藏或意圖販賣而陳列第一項所列槍砲者，處
一年以上七年以下有期徒刑，併科新臺幣七百萬元以下罰金。
                                                      Ｉ


司法院資訊處製作；財團法人民間司法改革基金會備份。
